臺灣高雄地方法院刑事判決　　　　　　100年度審訴字第345號
公　訴　人　臺灣高雄地方法院檢察署檢察官
被　　　告　魏屹幸
上列被告因偽證案件，經檢察官提起公訴（100 年度偵字第1350
號），嗣被告就被訴事實為有罪之陳述，經本院告知簡式審判程
序之旨，並聽取被告與公訴人之意見後，本院合議庭裁定由受命
法官獨任進行簡式審判程序，判決如下：
    主  文
魏屹幸犯偽證罪，累犯，處有期徒刑伍月。
    事  實
一、魏屹幸前因違反麻醉藥品管理條例案件，經臺灣臺南地方法
    院（下稱臺南地院）以85年度訴字第1614號分別判處有期徒
    刑1 年2 月、6 年2 月，應執行有期徒刑6 年10月確定，於
    民國90年8 月9 日縮短刑期假釋出監並付保護管束，於93年
    9 月11日保護管束期滿，假釋未經撤銷執行完畢。
二、魏屹幸明知於95年3 月至6 月間，其有以行動電話門號0000
    000000號電話與潘芳芳使用之門號0000000000號電話聯繫，
    約定購買毒品之數量及時間後，在其位於臺南市○○區○○
    街31巷48弄3 號住處內，向潘芳芳以新臺幣（下同）8,000
    元代價，購買數量為四分之一錢之第一級毒品海洛因1 次，
    及以每次15,000元之代價，向潘芳芳購買數量為半錢之海洛
    因4 次之事實。詎其竟基於偽證之犯意，於97年11月11日上
    午9 時30分許，在臺南地院審理96年度訴字第486 號被告潘
    芳芳違反毒品危害防制條例案件時，經審判長諭知具結義務
    及偽證之處罰，魏屹幸以證人身分供前具結後，對於案件有
    重要關係之事項，虛偽證稱：「伊不曾向潘芳芳購買海洛因
    5 至6 次，門號0000000000號是娃娃留給伊的，娃娃要求在
    伊在電話中叫她小潘，但小潘並不是在場的被告潘芳芳，警
    卷第28頁的譯文內容，伊的電話有與0000000000號電話通聯
    ，是伊向娃娃拿毒品，伊並不認識在庭的被告潘芳芳。」等
    語，而妨害國家司法權之正確行使。嗣於99年12月9 日臺灣
    高雄地方法院檢察署檢察官偵查魏屹幸所涉前開偽證案件，
    及於100 年3 月10日本院審理中，於其所虛偽陳述之案件確
    定前，均自白其偽證之犯行。
二、案經臺灣高等法院臺南分院檢察署函令臺灣臺南地方法院檢
    察署呈請臺灣高等法院檢察署檢察長令轉臺灣高雄地方法院
    檢察署檢察官偵查起訴。
    理  由
一、本件被告魏屹幸所犯係死刑、無期徒刑、最輕本刑為3 年以
    上有期徒刑以外之罪，其於準備程序中就被訴事實為有罪之
    陳述，經法官告知簡式審判程序之旨，並聽取公訴人及被告
    之意見後，經本院合議庭裁定由受命法官獨任進行簡式審判
    程序，合先敘明。
二、上開犯罪事實業據被告坦承不諱，並有臺灣臺南地方法院檢
    察署95年度偵字第13410 號毒品危害防制條例案件95年10月
    5 日訊問筆錄暨證人結文、臺南縣政府警察局95年10月5 日
    調查筆錄、被告上開0000000000號電話95年5 月28日至同年
    6 月2 日之通訊監察譯文、臺南地院96年度訴字第486 號毒
    品危害防制條例案件97年11月11日審判筆錄暨證人結文各1
    份在卷可稽（見偵一卷第2 至24頁），足見被告之任意性自
    白與事實相符，得為認定犯罪之依據。從而，本件事證明確
    ，被告上開犯行堪以認定，應依法論科。
三、論罪科刑：
  (一)按刑法上之偽證罪，不以結果之發生為要件，一有偽證行為
    ，無論當事人是否因而受有利或不利之判決，均不影響其犯
    罪之成立。而該罪所謂於案情有重要關係之事項，則指該事
    項之有無，足以影響於裁判之結果者而言，最高法院71年度
    台上字第8127號判例意旨可資參照。查本件被告於臺南地院
    審理潘芳芳販賣毒品案件時，就案情有重要關係之事項，於
    供前具結後虛偽陳述，足以影響判決之結果及正確性，是核
    其所為，係犯刑法第168 條之偽證罪。被告有如事實欄所載
    ，受有期徒刑執行完畢之事實，有臺灣高等法院被告前案紀
    錄表1 份可參，其受徒刑之執行完畢，5 年以內故意再犯本
    件有期徒刑以上之罪，為累犯，應依刑法第47條第1 項規定
    ，加重其刑。又被告犯偽證罪，而其所虛偽陳述之案件即潘
    芳芳販賣毒品案件，經臺南地院於98年2 月5 日以96年度訴
    字第486 號為第一審判決，臺灣高等法院臺南分院於99年9
    月21日為第二審判決，嗣經提起上訴，現由最高法院審理中
    ，全案尚未確定，有上開各該判決書、潘芳芳之臺灣高等法
    院被告前案紀錄表各1 份在卷可憑（見偵二卷第15至22頁、
    本院卷第22至29、53至56頁），被告於該案確定前之99年12
    月9 日偵查中，及於100 年3 月10日本院審理中均自白犯行
    ，應依刑法第172 條規定減輕其刑，並依法先加後減之。
  (二)爰審酌被告前有麻藥及多次毒品前科，又於96年間臺南地院
    審理林妏穗販賣毒品案件時，因涉嫌偽證經檢察官提起公訴
    ，經臺南地院以99年度訴緝字第27號判處有期徒刑3 月確定
    在案，有上開臺灣高等法院被告前案紀錄表及判決書各1 份
    附卷可參，素行不佳，其於法院另案審理潘芳芳販賣毒品案
    件時到庭作證，經審判長告以具結之效果及偽證之罪責，命
    其於作證前朗讀結文後具結，應業已知悉偽證之嚴重性，竟
    仍對於案情有重要關係之事項，故為虛偽陳述，所為足以影
    響司法審判權行使之正確性，浪費司法調查資源，所為實屬
    不該，惟念及被告於偵查中及本院審理時均能坦承犯行，態
    度尚可，並考量其犯罪動機、目的、手段、所生危害，及其
    自稱國中肄業、執行前從事電子資源回收工作、尚有一名8
    歲之子女需撫養等一切情狀（見本院卷第51頁），量處如主
    文所示之刑，以示懲儆。又刑法第172 條就犯偽證罪、誣告
    罪，於裁判或懲戒處分確定前自白者，應減輕或免除其刑之
    規定，雖列於刑法分則編，且係就個別之特定犯罪行為而設
    ，然其立法目的與自首規定雷同，係在藉此優惠，鼓勵行為
    人及時悔悟，並早日發現真實，節省訴訟勞費，避免審判權
    遭受不當之侵害，此一規定，既未變更其犯罪類型，自屬相
    當於「總則」之減免其刑規定，其原有法定刑並不因此而受
    影響。則犯刑法第168 條之偽證罪，其法定刑為7 年以下有
    期徒刑，縱行為人於所偽證之案件裁判確定前自白，經依同
    法第172 條規定減輕其刑，並宣告6 個月以下有期徒刑者，
    仍無同法第41條諭知易科罰金標準之適用（最高法院95年度
    台上字第4927號判決意旨參照），附此敘明。
據上論斷，應依刑事訴訟法第299 條第1 項前段、第273 條之1
第1 項，刑法第168 條、第47條第1 項、第172 條，判決如主文
。
本案經檢察官王兆琳到庭執行職務。
中    華    民    國    100   年    3     月    24    日
                      刑事第十庭      法  官  周佳佩
以上正本證明與原本無異。
如不服本判決應於收受判決後10日內向本院提出上訴書狀，並應
敘述具體理由。其未敘述上訴理由者，應於上訴期間屆滿後20日
內向本院補提理由書（均須按他造當事人之人數附繕本) 「切勿
逕送上級法院」。
中    華    民    國    100   年     3    月    24    日
                                      書記官  李承悌
附錄本案論罪科刑法條：
刑法第168 條
於執行審判職務之公署審判時或於檢察官偵查時，證人、鑑定人
、通譯於案情有重要關係之事項，供前或供後具結，而為虛偽陳
述者，處7 年以下有期徒刑。